臺灣高等法院臺南分院刑事判決　　　　九十一年度交上易字第六○八號　Ａ
　　　上　訴　人
　　　即　被　告　甲　○　○
右上訴人因過失傷害案件，不服中華民國九十一年四月十二日台灣台南地方法院九十
年度交易字第五五五號第一審判決（起訴案號：台灣台南地方法院檢察署九十年度營
偵字第一八三四號），提起上訴，本院判決如左：
      主      文
上訴駁回。
      事      實
一、甲○○於民國（下同）九十年九月十六日晚間，駕駛Ｄ二—四○一六號小客車，
    沿台南縣新營市○○路，由西往東行駛，而於同日晚間七時五十三分許，途經設
    有行車管制號誌，台南縣新營市○○路與新進路交岔路口，理應注意汽車行駛時
    ，駕駛人應注意車前狀況，並隨時採取必要安全措施，且應注意汽車行駛至設有
    行車管制號誌交岔路口，紅燈右轉彎車應讓綠燈直行車先行，又當時天候晴朗、
    夜間有照明、路面乾燥無缺陷、道路上未有任何障礙物、視距良好，客觀上無不
    能注意情事，竟疏未注意車前狀況，且未注意其係紅燈右轉彎車應讓綠燈直行車
    先行，即貿然右轉，致撞及由丙○○○所駕駛，後載乙○○，沿台南縣新營市○○路，由北往南，依綠燈指示，通過該路口直行ＬＣＲ—二八一號重型機車，使
    丙○○○、乙○○人車倒地，丙○○○因而受有左肩肩峰鎖骨關節脫位合併喙突
    撕裂性骨折、身體多處擦傷、挫傷、瘀傷等傷；乙○○則受有左鎖骨骨折、右膝
    及左手三處擦傷等傷。甲○○肇事後，於犯罪未被有偵查權公務員或機關發覺前
    ，即向台南縣警察局新營分局警員表明係肇事者，自首坦承犯行，接受裁判。
二、案經丙○○○、乙○○訴由台南縣警察局新營分局，報請台灣台南地方法院檢察
    署檢察官偵查起訴。
      理      由
一、右揭事實，業據上訴人即被告甲○○於警訊時及偵審中均坦承不諱，核與告訴人
    丙○○○、乙○○二人於警訊時及偵審中指訴情節，均相符合，且有道路交通事
    故調查報告表一紙及現場蒐證照片六張在卷可參（詳警卷十至十三頁）。又告訴
    人丙○○○、乙○○二人，因本件車禍，分別受有傷害，有行政院衛生署新營醫
    院九十年十月八日傷害診斷書及國立成功大學醫學院附設醫院九十年九月十七日
    診斷證明書各一份在卷足憑（詳警卷十六至十七頁）。是以，本件被告駕車肇事
    致告訴人受傷事實，應可確認。
二、次按汽車行駛時，駕駛人應注意車前狀況，並隨時採取必要安全措施，道路交通
    安全規則第九十四條第三項定有明文；又汽車行駛至設有行車管制號誌交岔路口
    ，紅燈右轉彎車應讓綠燈直行車先行。本件被告甲○○，駕車行經設有行車管制
    號誌交岔路口，理應注意上揭道路交通安全規則，而案發當時天候晴朗、夜間有
    照明、路面乾燥無缺陷、道路上未有任何障礙物、視距復屬良好等情，有道路交
    通事故調查報告表在卷可考。據此判斷，本件肇事當時，被告客觀上應無不能注
    意情事，竟疏未注意車前狀況，且未注意其係紅燈右轉彎車應讓綠燈直行車先行
    ，即貿然右轉，以致撞及由告訴人丙○○○所駕駛，附載乙○○之機車，致告訴
    人丙○○○、乙○○二人分別受傷。是被告前開駕駛行為，顯有過失。
三、又本件經送台灣省台南區行車事故鑑定委員會鑑定結果，亦持相同見解，有該委
    員會九十一年三月四日南鑑字第九一○一三七號函，及所附鑑定意見書在卷可憑
    （詳原審卷廿五至廿七頁）。益證被告甲○○駕車肇事，致告訴人丙○○○、乙○○二人受傷行為，確有過失。另本件告訴人丙○○○、乙○○二人，係因此次
    車禍，而分別受傷，故被告過失駕車行為，與告訴人二人所受傷害間，顯具有相
    當因果關係。綜上所述，本件事證明確，被告過失傷害犯行，堪以認定。
四、核被告所為，係犯刑法第二百八十四條第一項前段普通過失傷害罪。又其於同一
    時地，一過失駕駛行為，造成告訴人丙○○○、乙○○二人受傷，而觸犯二過失
    傷害罪名，為想像競合犯，應依刑法第五十五條規定，從一重處斷。另被告於肇
    事後，犯罪未被有偵查權公務員或機關發覺前，即向台南縣警察局新營分局警員
    ，表明其係肇事者，自首坦承犯行，進而接受裁判，有電話通話記錄單在卷可稽
    （詳原審卷四一頁）。是應依刑法第六十二條前段自首規定，減輕其刑。
五、原審以被告罪證明確，因予適用刑法第二百八十四條第一項前段、第五十五條、
    第六十二條前段、修正後第四十一條第一項前段，罰金罰鍰提高標準條例第一條
    前段、第二條規定，併審酌被告生活狀況、品行、智識程度、犯罪所生損害，及
    被告係本件肇事主因，過失程度非輕；另告訴人丙○○○、乙○○二人，因本件
    車禍受傷嚴重。而被告肇事後，復未積極與告訴人，就民事損害賠償達成和解等
    一切情狀，量處被告有期徒刑二月，併諭知被告所處徒刑，如易科罰金，以三百
    元折算一日之標準，以資懲儆。本院經核原判決認事用法，均無不合，量刑亦稱
    妥適。被告上訴意旨謂：本件被害人如由新營火車站回來，而新營火車站只有
    一個出口，顯不應自縱貫線出來，被害人由縱貫線出來，行進方向不對；又肇事
    時伊車速很慢，約五至十公里；伊未看見被害人機車自何方向而來；伊只有撞到
    被害人的機車車頭而已；雙方皆有過失；鑑定報告不實在。本件伊曾與被害人
    和解，但被害人事後又食言，非伊不和解。被告患有慢性高血壓、心臟主動脈
    閉鎖不全及輕微中風，有時腦部會瞬間缺氧，回顧肇事當時，伊將車緩慢右轉時
    ，前面及左右車道，並無來車，是以當晚伊在警局接受警訊時，被問及可曾看見
    被害人機車來自哪個方向，伊答以並無察覺。是本件車禍發生，伊應無疏未注意
    情事，而係不可抗拒生理疾病造成。又伊現係七旬獨居老人，患有多種慢性病
    ，目前靠領老人年金過日；另原判決處有期徒刑二月太重，如易科罰金為五萬四
    千元，伊無力負擔，請准予緩刑云云。惟查：如前所述，本件依鑑定意見認被
    告駕駛小客車，行經設有行車管制號誌交叉路口，紅燈右轉彎車未讓直行綠燈直
    行車先行，未注意車前狀況，為肇事主因；至被害人則無肇事因素。是被告上訴
    意旨，認雙方皆有過失，實不足採；至被告認告訴人由縱貫線出來，行進方向不
    對一節。查被告既自承伊未看見被害人機車自何方向而來，則何以能推測告訴人
    肇事時係自新營火車站縱貫線方向而來，所辯顯與事理不合。又本件被告原答
    應賠償告訴人八萬元，後又要求減為六萬元，致被害人認被告毫無誠意，乃不願
    和解，足見被告肇事後確未積極與人達成和解。至被告既已知自己患有慢性高
    血壓、心臟主動脈閉鎖不全，不適合開車，卻仍放任自己，處在腦部可能會瞬間
    缺氧的危險狀態下開車，因而肇事，致告訴人傷，自不能以患有疾病，而主張其
    無罪責能力。又本件被告小客車肇事時，將告訴人丙○○○及所騎機車，向前
    推移七公尺，有前揭道路交通事故調查報告表現場圖刮地痕在卷可稽（詳偵卷十
    三頁及警卷十頁），足見被告過失情節匪輕，兼以被告迄今仍未與告訴人和解賠
    償損害。依此以觀，本院認被告實不宜予以諭知緩刑。綜上所述，被告上訴意旨
    所指各節，顯均無理由，應予駁回。
據上論斷，應依刑事訴訟法第三百六十八條，判決如主文。
本案經檢察官李傳來到庭執行職務。
中    華    民    國      九十一      年      七      月      三十一    日
                                  臺灣高等法院臺南分院刑事第一庭
                                      審判長法官  茆    臺    雲
                                            法官  蔡    長    林
                    法官  董    武    全
右正本證明與原本無異。
不得上訴。
                                      法院書記官  黃    全    忠
中    華    民    國      九十一      年      八      月       七       日
附錄法條：
刑法第二百八十四條第一項前段
因過失傷害人者，處六月以下有期徒刑、拘役或五百元以下罰金。
